【裁判字號】    96,訴,1587
【裁判日期】    970710
【裁判案由】    公共危險
【裁判全文】
臺灣桃園地方法院刑事判決              96年度訴字第1587號
                                       97年度訴字第396號
公  訴  人  臺灣桃園地方法院檢察署檢察官
被      告  乙○○
                    （現於臺灣臺北戒治所戒治中）
選任辯護人  吳恩篤律師
上列被告因公共危險案件，經檢察官提起公訴（96年度偵字第18
947 號）及追加起訴（97年度蒞字第5784號），本院判決如下︰
    主  文
乙○○以在火車軌道上擺放磚塊、石塊之方法，致生火車往來之
危險，處有期徒刑年捌月。又以在火車軌道上擺放石塊之方法
，致生火車往來之危險，處有期徒刑肆年。應執行有期徒刑柒年
陸月。
被訴於玖拾陸年柒月拾伍日凌晨肆時伍拾分許放火燒燬住宅、交
通工具以外他人所有物罪部分公訴不受理。
其餘被訴部分無罪。
    事  實
一、乙○○明知於火車鐵軌軌面上擺放磚塊、石塊，恐使火車於
    行駛之際，因車輪輾壓軌面上之磚塊、石塊，致車輪與鐵軌
    產生間隙，造成車身跳動搖晃，並因此而有出軌傾覆之虞，
    竟仍基於以在火車鐵軌軌面上排放磚塊、石塊之方法致生火
    車往來危險之犯意，先後於附表一所示時間、地點，在臺灣
    鐵路管理局（下稱臺鐵）楊梅站至埔心站路段間，以如附表
    一編號一、編號二所示在鐵軌軌面上排放磚塊、石塊之方式
    ，使火車行經該處時有發生列車出軌、傾覆之可能，致生火
    車往來之危險。嗣於96年8 月20日中午12時13分許，臺鐵司
    機員丙○○駕駛臺鐵編號610 次貨物列車行經楊梅站至埔心
    站間（基隆起76公里120 公尺處），發現有瓦斯鋼瓶、電鑽
    置放在該路段鐵軌旁而報警處理，嗣經警於現場附近查獲乙○○，乙○○於如附表一編號一所示犯行未為任何有偵查犯
    罪職權之公務員發覺前，即在員警戊○○詢問時主動向員警
    坦承犯行，嗣並接受裁判。
二、案經桃園縣政府警察局楊梅分局及內政部警政署鐵路警察局
    第一警務段報告臺灣桃園地方法院檢察署檢察官偵查起訴。
    理  由
甲、有罪部分
一、訊據被告乙○○於本院審理中矢口否認有何上開犯行，辯稱
    ：我沒有在鐵軌上放磚塊或排石云云。惟查：
（一）上揭附表一編號一所示犯行，業據被告於96年8 月20日警
      詢中坦承：「96年6 月10日下午4 時30分，我是放置磚塊
      於軌道上。」、「（警問：96年6 月10日下午4 時30分許
      ，警方接獲報案至你此次犯案地點（基隆起76公里120 公
      尺）附近勘查，發現當時有人放置磚塊於鐵軌上被行經火
      車壓碎，是否你所為？）是我排的磚塊沒錯。（警問：你
      是否知道將堅硬物品放置於鐵軌上會造成火車翻車意外？
      ）知道。」等語；於96年8 月21日檢察官訊問時坦承：「
      （檢察官問：警方根據報案紀錄，認定你涉嫌在96年6 月
      10日下午4 時30分左右，在楊梅與埔心車站之間，在鐵軌
      上放置磚塊，有無此事？）有。」等語在卷，核與證人丁○○於本院審理中證稱：「我在鐵路局擔任駕駛員20年。
      96年6 月10日當天，我駕駛南下37車次行駛於山側軌道。
      同日下午4 點40分左右，我在76公里130 公尺處鐵軌軌道
      上發現有人排放石塊，我即通報楊梅站副站長。當時列車
      速度很快，到達案發地點時，看到石頭及磚塊排在鐵軌上
      ，從我駕駛的列車到目擊石頭的距離約30到50公尺。案發
      當天下雨，視線不良，軌道上的石塊至少10個以上，磚塊
      有2 、3 個，磚塊是正常大小的一半。10幾個石頭是沿著
      鐵軌一個一個排成一列，石頭與磚塊放在鐵軌上交互穿插
      排放。石塊以線路上的石碴居多，有大有小，磚塊不知道
      從何而來。當時我所駕駛的列車開過去撞到石塊，有好幾
      聲撞擊聲。列車開過去時，我有聽到輪子壓到石頭，碰碰
      碰的聲音。我們車子前方有排障器，磚塊的高度比排障器
      離軌道的高度高一點，火車行駛時，排障器會先把磚塊排
      開，只是低於排障器的障礙就不會被排開，會被輪子碾到
      。我聽到的有比較大的石塊被排障器排除撞到排障器的聲
      音，還有列車輾過比較小的石頭的聲音。」等情，互核相
      符。並有內政部警政署鐵路警察局員警工作紀錄簿（96
      年度偵字第18947 號卷第36頁）、內政部警政署鐵路警察
      局第一警務段投石照片（96年度偵字第1894 7號卷第37
      頁）在卷可稽。又查，被告乙○○被訴以在火車軌道上擺
      放磚塊、石塊之方法，致生火車往來之危險罪，為最輕本
      刑3 年以上有期徒刑之重罪，一般人絕無可能輕易自承涉
      犯前開犯行，倘被告確實未曾有何公訴人所指前開犯罪情
      節，則其遇有自清機會，當極力說明澄清，供員警及檢察
      官查證其言之真假以還其清白，豈有非僅不即時掌握機會
      為己辯駁，反於警詢及檢察官訊問時，就上開犯行屢次坦
      認在卷，致其本身無端罹於刑責之理？是被告乙○○前揭
      任意性自白認與事實相符，堪以採信。綜上，被告乙○○
      於96年6 月10日下午4 時30分許，在楊梅站與埔心站間（
      基隆起76公里120 公尺）山側鐵軌，以交互穿插排放之方
      式，在該處鐵軌軌面上排放鐵路石碴10餘塊及磚塊2 、3
      塊之事實，堪以認定。
（二）上揭附表一編號二所示犯行，業據證人己○○於本院審理
      中證稱：「我擔任臺灣鐵路局司機員大約有8 年。96年7
      月10日下午1 點40分許，我駕駛1907號車次列車，該列車
      為林口駛往臺中龍井的煤炭空車，行駛於南下山側軌道。
      通報記錄上面所載的『東正線』亦即我所稱之山側軌道。
      96年7 月10日工作紀錄上記載我於當日下午1 點43分通報
      東正線怡仁前有人排石，當時我駕駛上開列車自埔心方向
      駛至案發地點，在行駛路線的軌距間發現一個黑影，我直
      覺那應該是人，就鳴笛示警，鳴笛後該黑影立刻跳開。黑
      影跳開後，我發現路線上兩條鐵軌的軌面上也有黑色物體
      ，我直覺那是石頭，就緊急煞車，列車在排有石塊的位置
      之前煞停。我起初看到會移動的黑影的路段，就是排石的
      路段。我停車後有到車頭處看一下，看到軌面上排放有鐵
      軌軌道之石碴，石碴以間隔20公分左右的距離排列，長度
      大約我行走5 步半的距離（當庭丈量為3 公尺40公分）。
      我也在案發現場附近看到方才所稱在鐵軌上移動的黑影，
      該黑影即是在庭被告乙○○，因為那個黑影閃到電線桿旁
      邊，我列車停下來時，剛好隔著一條海線停在乙○○旁邊
      ，所以我可以確定我起初看到的黑影就是乙○○。乙○○
      本來位置是在軌距中間，我一鳴笛他就往海側那邊走，躲
      在電線桿旁邊，我有斥罵乙○○，但乙○○沒有說話，就
      一直看著我。」等語綦詳，並有96年7 月10日鐵路局工作
      紀錄1 份在卷可稽（見本院卷附臺灣桃園地方法院檢察署
      檢察官97年度蒞字第2247號補充理由暨調查證據聲請書附
      件證2） 。經查，證人己○○與被告乙○○並不相識，此
      為己○○及乙○○所是認，且證人己○○於本院審理中經
      告以偽證罪之處罰後，具結證述如上，係以刑事責任擔保
      其證言之真實性，則己○○核無甘冒偽證罪之風險而虛構
      案發情形，僅為恣意誣攀素不相識之被告乙○○，使乙○○徒罹刑章之理，是證人己○○前開所證情節，堪信為真
      。被告乙○○於96年7 月10日下午1 點43分許，在楊梅站
      至埔心站間怡仁醫院附近之鐵軌軌面上排放鐵軌石碴，石
      碴以間隔20公分左右之距離排列，排石距離總長共約3 公
      尺40公分之事實，洵堪認定。
（三）按刑法第184 條第1 項往來危險罪之成立，以損壞軌道、
      燈塔、標識或以他法致生火車、電車或其他供水、陸、空
      公眾運輸之舟、車、航空機往來之危險為要件。且本罪區
      別既遂、未遂之標準，在於是否致生火車、電車或其他供
      水、陸、空公眾運輸之舟、車、航空機往來之危險，至於
      因而致舟車等傾覆或破壞者，則屬同條第2 項加重結果犯
      之問題，不得資為判斷同條第1 項犯罪既遂未遂之標準（
      最高法院63年臺上字第687 號判例意旨參照）。經查，被
      告乙○○於警詢中供稱：「（警問：你是否知道將堅硬物
      品放置於鐵軌上會造成火車翻車意外？）知道。」等語甚
      詳。又證人丙○○於本院審理中證稱：「（檢察官問：你
      在鐵路局擔任駕駛員？）我是做助理16年，司機員9 年。
      （審判長問：列車碰到石塊，在何情況下，有可能會造成
      出軌？）碰到大的石頭，或小石頭疊成堆，或是排成一長
      排，列車輾過之後，跳跳跳，跳到最後而翻覆。（審判長
      問：大石頭或小石頭疊成堆，不是會被排障器排掉？）大
      石頭是擺在軌距中間，因為鐵軌有高度，排障器碰到大石
      頭，沒有辦法把它排出鐵軌外，排障器被撞壞，大石頭會
      在軌距中間滾，有可能會造成火車出軌的意外。另外小石
      頭疊成堆的部分，是小石頭包覆在鐵軌上。因為量多，排
      障器無法完全排開，所以一部分會被車輪碾壓，因為量多
      ，車輪碾壓時，會造成車輪跳動，因為車輪只是放在鐵軌
      上，跳動的結果可能會使列車出軌。（審判長問：你說的
      小石頭排成一長排使得車輪跳動，跳跳跳之後造成出軌，
      這種情形的小石頭，也是排障器無法排除的小石頭？）是
      的。（審判長問：你的意思是說，縱使是排障器無法排除
      的小障礙，也有可能因為量多，而使車輪碾壓時產生跳動
      ，而造成出軌及翻覆的危險？）是的。（審判長問：依你
      的經驗，可能要多長排才可能造成出軌？）不知道，因情
      況而定，要視石塊的大小硬度及車子機件情況而定，跟車
      身重量、車速、鐵軌狀況也有關係。」等語甚詳。是磚塊
      、石塊等物均具一定硬度，行進中之火車輾壓軌面上排成
      長排之磚、石，恐因磚塊、石塊卡於車輪與鐵軌間，使車
      輪無法與軌道密接，造成車輪跳動並脫離鋼軌，而發生列
      車出軌、傾覆之意外，而揆諸證人丁○○、己○○前開所
      證，被告乙○○於如附表一編號一、編號二所示路段之鐵
      軌軌面上所排放之磚塊、石塊，即係沿鐵軌排列為長排，
      該磚、石排列型態，顯有使行駛中之火車車輪與鐵軌產生
      間隙，致車輪跳動、脫離鋼軌而傾覆出軌之危險，是依上
      開情狀觀察，被告乙○○在火車軌道上擺放磚塊、石塊之
      行為，既有使火車發生出軌、傾覆之可能，自足認已致生
      火車往來之危險。
二、綜上所述，本件事證明確，被告犯行洵堪認定，應予依法論
    罪科刑。
三、核被告乙○○於附表一編號一所為，係犯刑法第184 條第1
    項以在火車軌道上擺放磚塊、石塊之方法，致生火車往來之
    危險罪；於附表一編號二所為，係犯刑法第184 條第1 項以
    在火車軌道上擺放石塊之方法，致生火車往來之危險罪。原
    起訴檢察官認被告於附表一編號一所為係涉犯刑法第184 條
    第5 項、第1 項以在火車軌道上擺放石塊之方法，致生火車
    往來之危險未遂罪，嗣經到庭實行公訴之檢察官於本院審理
    中當庭變更起訴法條為刑法第184 條第1 項以在火車軌道上
    擺放磚塊、石塊之方法，致生火車往來之危險既遂罪，核無
    不合。被告乙○○所犯上開各罪，犯意個別、行為互殊，應
    予分論併罰。次按「刑法第62條所謂發覺，並不以有偵查犯
    罪職權之機關或人員確知其人犯罪無誤為必要，而於對其發
    生嫌疑時，即得謂為已發覺，亦即如有確切之根據，因而對
    犯人發生合理之懷疑，即足當之。」（最高法院72年臺上字
    第641 號判例參照），因之，倘僅單純臆測性懷疑，而非客
    觀上有確據為憑者，殊不得認已發覺。經查，本件附表一編
    號一所示犯行，業據查獲員警戊○○於本院審理中證稱：「
    我是在96年5 月18日才接臺鐵楊梅站到埔心站這個路段的工
    作，我上任後幾乎一個星期有2 次或是3 次，然後隔了1 、
    2 個星期又來了，我們排班去埋伏，又抓不到，所以對這個
    事情很頭痛，至於鎖定的對象是附近的人。另外，我們清查
    附近剛好有一家舊貨商裝有監視器，其中1 支監視器剛好對
    著鐵軌，監視器拍攝到乙○○另一天在火車來時，有向火車
    投擲的動作。我們在96年6 月10日當場並沒有發現排石塊的
    人，但是我們去訪查後，加上相關監視器的錄影畫面，所以
    我們懷疑監控本案被告乙○○。因為我們查訪後鎖定附近的
    人，有鎖定對象，但是沒有證據，所以在96年6 月10日到同
    年8 月20日的這段期間，我有到過乙○○家中，因為我們沒
    有證據，所以和乙○○只是訪談，跟乙○○警告，我告訴乙○○『我剛上任，如果是你，以後不要再做，如果不是你就
    好』，我有警告乙○○這個危險性跟嚴重性。」等語在卷，
    是證人即本案查獲員警戊○○就被告乙○○是否涉犯前開附
    表一編號一所示案件，除因案發現場附近監視攝影機曾拍攝
    到被告乙○○有向火車丟擲物品之動作，而猜測內政部警政
    署鐵路警察局員警工作紀錄簿及鐵路局工作紀錄上所載於鐵
    軌上排石之行為或亦與被告乙○○有關外，別無其他積極證
    據或確切根據足使證人戊○○就被告乙○○確實涉犯前開案
    件一節產生合理確信，渠等認被告乙○○涉案之程度僅為單
    純臆測性懷疑，尚難認被告前開犯行已為證人即員警戊○○
    發覺。是被告乙○○在前開附表一編號一所示犯行未被有偵
    查犯罪職務之機關或公務員發覺其為犯罪人前，即於接受證
    人戊○○詢問時，主動供承犯下前開案件，向員警戊○○坦
    承其為犯罪行為人而自首犯罪，嗣並接受裁判。被告乙○○
    於附表一編號一所犯行，係對於未經發覺之犯罪自首而接受
    裁判，爰依刑法第62條前段之規定，減輕其刑。爰審酌被告
    乙○○在火車軌道上擺放磚塊、石塊，其行為危險性極高，
    惡性甚重，且犯後於本院審理中矢口否認犯行，毫無悔意、
    態度非佳，並其犯罪動機、目的、手段等一切情狀，分別量
    處如主文所示之刑，並定其應執行之刑。
四、不另為無罪諭知部分
（一）公訴意旨略以：被告乙○○除前開經本院論罪科刑之犯行
      外，復於附表一編號二所示該次犯行之密接時間即96年7
      月10日下午1 時39分許，在楊梅站至埔心站間（基隆起76
      公里120 公尺）放置3 個圓柱形水泥塊於海側軌道上，嗣
      經列車碾碎，未造成列車損傷，因認此部分亦涉犯刑法第
      184 條第1 項妨害舟車及航空機行駛安全罪云云。
（二）按犯罪事實應依證據認定之，無證據不得認定犯罪事實；
      又不能證明被告犯罪或其行為不罰者，應諭知無罪之判決
      ，刑事訴訟法第154 條第2 項、第301 條第1 項分別定有
      明文。經核本件公訴意旨認被告乙○○涉犯前揭罪嫌，無
      非係以被告乙○○於警詢、檢察官訊問時之陳述及內政部
      警政署鐵路警察局第一警務段投石照片（臺灣桃園地方法
      院檢察署檢察官96年度偵字第18947 號）1 張，為其主要
      論據。
（三）經查，被告乙○○於警詢中供稱：「96年7 月10日下午1
      時39分，我是放置水泥塊於軌道旁。」、「（警問：96年
      7 月10日下午1 時39分許，警方警方接獲報案至你此次犯
      案地點（基隆起76公里120 公尺）附近勘查，當時鐵軌旁
      有人放置3 個圓柱型水泥塊是否你所為？放在鐵軌旁要做
      何用途？）是我放置的，就跟今天一樣習慣性將東西搬來
      搬去。我習慣有時不用的東西往鐵軌上或鐵軌旁放置。」
      等語。又證人戊○○於本院97年3 月20日審理中證稱：「
      本案乙○○的筆錄是我做的，96年7 月10日下午1 時39分
      許，在楊梅站至埔心站間（基隆起76公里120 公尺）放置
      水泥塊這次，水泥塊是放在軌道旁，就在道渣石旁邊，不
      會影響火車通過，也不是放在軌距之間。這次放置的3 個
      圓形水泥柱，確定是放在火車不會碰到的軌道旁邊。」、
      於本院97年4 月15日審理中證稱：「內政部警政署鐵路警
      察局第一警務段投石照片（臺灣桃園地方法院檢察署檢察
      官96年度偵字第18947 號）所示3 個柱狀水泥塊，是我接
      獲鐵路局楊梅站通報後，與1 位替代役男到現場取回，這
      3 個水泥塊是擺在海側鐵軌旁，約在軌道旁到底下砂石旁
      邊。從我接到通報到抵達現場，大約20分鐘。工作紀錄沒
      有記載本件，是因為次數太多，有時候真的是我們疏忽掉
      了沒有寫。」等語甚詳。是本件被告乙○○於96年7 月10
      日下午1 時39分許，放置本案圓柱形水泥塊3 個之地點，
      係在楊梅站至埔心站間（基隆起76公里120 公尺）海側軌
      道旁至鐵軌下方砂石間某處，而該3 個圓柱形水泥塊擺放
      位置不會影響火車通過，火車行進間絕無可能碰觸前開3
      個圓柱形水泥塊之事實，堪以認定。公訴意旨認上開圓柱
      形水泥塊3 個係放置於該路段海側軌道軌面上，已有誤會
      。再查，而本案被告乙○○所擺放之圓柱形水泥塊3 個既
      係位於火車行進間絕無可能碰撞之位置，對列車之行駛顯
      無致生往來危險之可能。又被告此際是否會進而將前開圓
      柱形水泥塊3 個移至鐵軌上，使火車途經時與之碰撞或輾
      壓，致使火車發生傾覆之危險，其仍有回旋轉念之空間，
      易言之，被告此部分所為之舉，顯未達於彰顯其犯意飛躍
      表動，並具確實且不可撤回性之狀態，復未對本罪所保護
      之法益產生立即而近接密切之危險，故被告前開所為顯未
      達著手於使火車產生往來危險罪構成要件行為之程度，其
      充其量僅達於預備階段，而本罪並不處罰預備犯，是殊無
      從以刑法第184 條第1 項以在火車軌道上擺放石塊之方法
      ，致生火車往來之危險罪相繩。
（四）綜上，公訴意旨認被告乙○○此部分涉犯以他法致生火車
      往來之危險罪嫌，尚屬無據，徵諸前揭法律規定，此部分
      核屬不能證明被告乙○○犯罪。惟公訴人認被告此部分如
      成立犯罪，與前開經本院認定成立之附表一編號二所示以
      他法致生火車往來之危險罪具接續犯實質上一罪關係，爰
      不另為無罪之諭知。
乙、公訴不受理部分
（一）公訴意旨略以：乙○○因懷疑遭母親胡曾秀榮檢舉吸毒為
      警查獲，而心生怨恨，基於放火燒燬住宅、交通工具以外
      他人所有物之犯意，於96年7 月15日凌晨4 時50分許，放
      火燒燬其母胡甲○○所有位於桃園縣楊梅鎮○○路321 巷
      16號豬舍旁之麻布袋一疊，致生公共危險。因認此部分涉
      犯刑法第175 條第1 項放火燒燬住宅、交通工具以外他人
      所有物罪嫌云云。
（二）經查，證人胡甲○○於本院審理中證稱：「我在96年7 月
      15日凌晨4 時50分前往桃園縣楊梅鎮○○路321 巷16號豬
      舍養豬時，發現豬舍內的麻布袋剛燃燒過，有煙但是沒有
      火。麻布袋是別人不要的，我撿回來種菜用，有時給豬隻
      保暖使用。豬舍附近只有河川，沒有工廠。距離豬舍50公
      尺有1 棟我們的老房子，距離豬舍100 公尺左右有1 加麵
      粉加工廠。野草很遠，離豬舍約40、50公尺」等語在卷。
      另查，揆諸本件現場照片（臺灣桃園地方法院檢察署檢察
      官96年度偵字第17785 號偵查卷宗第21頁）及本院卷附之
      員警職務報告、現場照片及現場圖所示，被告乙○○於上
      揭時、地引火焚燒其母胡甲○○所有之麻布袋，係集中堆
      放於棧板之上，區域特定、範圍甚狹，且棧板係鄰近不易
      燃之水泥材質水槽，距周邊建築物及雜物擺放處均有相當
      距離，且依該麻布袋燃燒後型態觀之，該麻布袋僅因燃燒
      而燻黑，其外觀形狀尚稱完整，並無因火勢猛烈而燃燒殆
      盡之情形，而麻布袋周邊亦未發現有何其他物品遭受火勢
      波及之現象，堪認被告乙○○所引燃之火勢非鉅，且無任
      何延燒之跡象。是本案被告乙○○固於上開時、地放火燒
      燬其母胡甲○○所有之麻布袋，惟該麻布袋既係集中堆放
      於與易燃物具一定距離之場所，且火勢尚在可控制之範圍
      內，而無延燒他處之可能或機會，實際上亦無火勢延燒他
      處之結果產生，是殊難認被告乙○○此舉有何致生公共危
      險之情形。
（三）綜上所述，本件被告乙○○所為，核與刑法第175 條第1
      項放火燒燬住宅、交通工具以外他人所有物罪之構成要件
      有間。核被告乙○○所為，係犯刑法第354 條毀損罪。公
      訴人認被告係犯刑法第175 條第1 項放火燒燬住宅、交通
      工具以外他人所有物罪，尚有未洽，惟按刑法第354 條毀
      損罪，依同法第357 條規定，須告訴乃論。而告訴或請求
      乃論之罪，未經告訴、請求或其告訴、請求經撤回或已逾
      告訴期間者，應諭知不受理之判決，刑事訴訟法第303 條
      第3 款定有明文。次按犯罪之被害人，得為告訴；告訴、
      告發，應以書狀或言詞向檢察官或司法警察官為之；其以
      言詞為之者，應製作筆錄，刑事訴訟法第232 條、第242
      條第1 項亦分別明定。經查，本件被害人即麻布袋所有人
      胡甲○○，就其所有之前開麻布袋遭被告乙○○以放火燒
      燬之方式毀棄一節，並未以書面向檢察官或司法警察提出
      毀損告訴，其於警詢及檢察官訊問時，亦未曾以言詞提出
      毀損告訴並制作筆錄，是本件未經合法告訴，應依前揭刑
      事訴訟法第303 條第3 款規定為不受理判決。另按刑事判
      決得就起訴之犯罪事實變更檢察官起訴所引應適用之法條
      者，以科刑或免刑判決為限，不受理判決無適用刑事訴訟
      法第300 條之餘地（最高法院71年度臺上字第6600號、95
      年度臺上字第46 36 號判決參照），本件為不受理判決，
      自無庸變更起訴法條，併此敘明。
丙、無罪部分
一、公訴意旨略以：
（一）乙○○因懷疑遭母親胡曾秀榮檢舉吸毒為警查獲，而心生
      怨恨，明知位於桃園縣楊梅鎮○○街279 巷16號之房屋，
      係現由其父母、弟弟、弟媳及姪子等6 人所居住使用之住
      宅，竟基於放火燒燬現供人使用住宅之犯意，於96年7 月
      14日21時許，於上開住宅3 樓房間內，以打火機點燃房間
      內收集之廢紙，嗣因火勢及時為乙○○撲滅，幸未造成火
      勢延燒房屋。原起訴檢察官因認被告涉犯刑法第173 條第
      1 項、第3 項放火燒燬現供人使用之住宅未遂罪嫌，嗣經
      到庭實行公訴之檢察官於本院審理中當庭變更起訴法條為
      刑法第175 條第2 項放火燒燬住宅、交通工具以外自己所
      有物罪嫌云云。
（二）乙○○明知向行駛中之火車投擲石塊或在鐵軌上擺放石塊
      ，將有可能產生因鐵軌上存有石塊，或火車車輪與鐵軌中
      間卡到石塊，而造成火車出軌之結果，致生火車往來之危
      險，竟仍基於傾覆或破壞現有人所在之火車之犯意，於附
      表三所示時間、地點，先後多次在臺鐵楊梅至埔心站路段
      間，以如附表三所示對行經之火車丟擲石塊或在軌道上放
      置水泥塊之方式，致列車生往來之危險，並使列車車窗玻
      璃破損等損害（毀損部分未經告訴），因認被告於如附表
      三編號一、二、三、五、六部分亦涉犯刑法第184 條第1
      項以他法致生火車往來危險罪嫌；於附表三編號四部分涉
      犯刑法184 條第5 項、第1 項以他法致生火車往來危險未
      遂罪嫌云云。
二、按犯罪事實應依證據認定之，無證據不得認定犯罪事實。又
    不能證明被告犯罪者，應諭知無罪之判決，刑事訴訟法第15
    4 條第2 項、第301 條第1 項分別定有明文。又事實之認定
    ，應憑證據，如未能發現相當證據，或證據不足以證明，自
    不能以推測或擬制之方法，為裁判基礎（最高法院40年臺上
    字第86號判例意旨參照）；再認定不利於被告之事實，須依
    積極證據，苟積極證據不足為不利於被告事實之認定時，即
    應為有利於被告之認定，更不必有何有利之證據（最高法院
    30年上字第816 號判例）。經核本件公訴意旨認被告乙○○
    涉犯前揭罪嫌，無非係以證人胡甲○○、辛○○、庚○○之
    證述，內政部警政署鐵路警察局員警工作紀錄簿、內政部警
    政署鐵路警察局第一警務段投石照片、鐵路局工作紀錄等件
    ，為其主要論據。
三、經查：
（一）被告乙○○於警詢以迄本院審理中均供稱：「我於96年7
      月14日晚間9 時許，在桃園縣楊梅鎮○○街279 巷16號3
      樓房間內，以打火機點燃我自己房間內整理後不要的廢紙
      、文件，我有在旁邊，等火熄滅之後才離開。」等語在卷
      。又證人胡甲○○亦於本院審理中證稱：「我在96年7 月
      15日上午前往豬舍餵豬，發現豬舍門內一些麻布袋有剛剛
      燃燒過的跡象，我想可能是乙○○所為，同日上午8 、9
      時許我返回桃園縣楊梅鎮○○街279 巷16號住處，上樓進
      入乙○○房間，發現他的房間地上有一堆已經燒過的灰燼
      。我問乙○○為何要燒東西，乙○○說他在燒垃圾，垃圾
      燒完還沒清掉而已。」等語甚詳。經查，揆諸本件現場照
      片（臺灣桃園地方法院檢察署檢察官96年度偵字第17785
      號偵查卷宗第20頁、第22頁）所示，被告乙○○於上揭時
      、地引火焚燒廢紙之場所為其臥室內之空地，其地面材質
      為不易燃之磁磚，且焚燒之物體係集中堆放，距周邊木質
      衣櫃、床鋪、書桌等易燃物體尚有相當距離，堪認被告乙○○於放火燃燒上開物品之際，係有意避開房間內易燃物
      以避免延燒。再查，前開木質家具並無任何遭火勢燻燒而
      烏黑之現象，而證人朱胡冬榮於翌日發覺上情時，亦僅見
      被告乙○○臥室地面上焚燒垃圾後之殘餘灰燼，而未發現
      有何其他物品遭受火勢波及之現象，堪認被告乙○○所引
      燃之火勢非鉅，且顯無任何延燒之跡象。是本案被告乙○○固於上開時、地放火燒燬自己所有之文件、信件等物品
      ，惟被告既有意將物品集中堆放於不易燃之地面上，並與
      易燃物品保持距離以避免延燒，而該次燃燒之火勢始終在
      被告乙○○控制之中，且燃燒程度係在被告乙○○可控制
      之範圍內，而無延燒他處之可能或機會，實際上亦無火勢
      延燒他處之結果產生，是殊無從認被告乙○○前開於房間
      內放火燃燒其所有之文件、廢紙之舉，有何致生公共危險
      之情形，是無從逕以刑法第175 條第2 項放火燒燬住宅、
      交通工具以外自己所有物罪相繩。
（二）附表三編號一、編號二、編號三所示向行駛中火車丟擲石
      塊之事實，業據被告乙○○於警詢及檢察官訊問時坦認在
      卷。惟查，證人即臺鐵司機員丙○○於本院審理中證稱：
      「如果有人從車體的側面朝鐵軌丟擲石塊，或者是朝列車
      丟擲石塊，車窗破掉的話，會造成車內的人員受傷，但如
      果只丟到車廂，則不會有危險，因為車體比較厚。丟鐵軌
      的話，要看東西大小，如果東西大，又丟到車輪，則會出
      軌。但是要是沒有丟到車輪或東西比較小而丟到車輪，則
      影響不大。」等語在卷，再觀諸本件附表三編號一、編號
      二之列車照片所示，本件遭被告以石頭丟擲之車廂中，最
      嚴重之情形為車廂玻璃遭石頭貫穿，火車並不因被告之丟
      擲石塊而翻覆，尚不足造成火車往來之危險。又揆諸全卷
      事證，亦查無其他積極證據足證被告乙○○投石之位置、
      方向係以鐵軌或車輪為投擲目標，或所投擲之石塊大小確
      足使火車車輪產生脫軌翻覆之可能，是被告乙○○此部分
      所為，與刑法第184 條第1 項以他法致生火車往來之危險
      罪之構成要件尚屬有間。
（三）至如附表三編號四所示事實，固據被告乙○○於警詢、檢
      察官訊問時及本院審理中供稱：「我於96年8 月20日中午
      12時13分許，在臺鐵楊梅站至埔心站間基隆起76公里120
      公尺處，將瓦斯鋼瓶以電線連接電動鑿放置於海側軌道旁
      邊，我並未將上開物品放置於軌道上。」等語在卷，復有
      證人丙○○於本院審理中證稱：「我在臺鐵擔任助理16年
      、司機員9 年。96年8 月20日我駕駛火車從新竹往七堵方
      向行駛於海側軌道，當天我有通報在76公里120 公尺處發
      現瓦斯桶及電鑽。我看到瓦斯桶放在電線桿旁邊，電鑽插
      在鐵軌旁的石渣上，電鑽還有一條電線牽到瓦斯桶上。電
      鑽與鐵軌大約有50公分，我的列車經過撞不到。電鑽插的
      位置不是緊貼著軌道邊緣，列車經過時，電鑽距離我的列
      車約20公分，剛好沿著我的主排障器，沒有撞到。」等語
      ；證人即本件承辦員警戊○○於本院審理中證稱：「96年
      8 月20日丙○○有通報鐵道旁有瓦斯桶、電鑽的事件，是
      我前往現場處理。抵達現場後，發現有瓦斯桶、電鑽，擺
      放位置就是我拍照的地方，就在電線桿旁邊。我去的時候
      看到的情況，就是照片所拍攝的情形，我們沒有移動現場
      。照片裡面的電鑽倒在鐵軌旁的碎石上，我到現場時就是
      這樣，因為我從接獲通報到抵達現場大約有20分鐘，中間
      是否有人移動過我們不得而知，但我到現場時就是這個樣
      子。」等語甚詳，並有內政部警政署鐵路警察局第一警務
      段投石照片（臺灣桃園地方法院檢察署檢察官96年度偵字
      第18947 號偵查卷宗第25頁、第26頁）在卷可稽。惟按，
      「刑法第25條所謂已著手於犯罪行為之實行，係指對於構
      成犯罪要件之行為，已開始實行者而言，若於著手此項要
      件行為以前之準備行動，係屬預備行為，除法文有處罰預
      備犯之明文，應依法處罰外，不能遽以未遂犯罪論擬。」
      ，最高法院著有30年上字第684 號判例可參，經查，本件
      被告乙○○於警詢中供承「我預備放置軌道上給列車撞擊
      ，但並未造成人員傷亡。」之單一自白縱認屬實，惟本罪
      既不罰預備犯，而被告乙○○擺放前開瓦斯鋼瓶、電動鑿
      之地點，復係位於距鐵軌50公分、距行進中之列車20公分
      以外之鐵軌旁電線桿下方，是行進中之列車核無撞及前開
      瓦斯鋼瓶、電動鑿而出軌傾覆之虞，亦無因此致生往來危
      險之可能。又被告此際是否會進而將前開瓦斯鋼瓶、電動
      鑿移至鐵軌上，使火車行經該處時與之碰撞或輾壓，致使
      火車發生傾覆之危險，其仍有回旋轉念之空間，換言之，
      被告此部分所為之舉，顯未達於彰顯其犯意飛躍表動，並
      具確實且不可撤回性之狀態，復未對本罪所保護之法益產
      生立即而近接密切之危險，自難認被告此舉係已著手於使
      火車致生往來危險罪之構成要件行為，是殊無從以刑法第
      184 條第5 項、第1 項以他法致生火車往來之危險未遂罪
      相繩。
（四）至如附表三編號五所示事實，固據證人辛○○於本院審理
      中證稱：「內政部警政署鐵路警察局員警工作紀錄簿（96
      年度偵字第18947 號卷第38頁）上96年7 月6 日下午6 時
      許『16：30值班通知76K 怡仁醫院前涵洞處有人排石立即
      前往處理，17：00到達現場發現有一灌有水泥之小垃圾桶
      在路線上，未發現有人在現場』的紀錄是我所記載，當時
      我是月臺守望，值班人員接到楊梅站通知後通知我。我接
      獲通報抵達現場大約下午5 時許，我發現一個灌有水泥的
      塑膠桶擺在2 條鐵軌的中間，我立刻拍現場照片，然後觀
      察四周，並沒有發現可疑的人在附近，就把塑膠桶帶回來
      。」等語在卷，並有內政部警政署鐵路警察局員警工作紀
      錄簿（臺灣桃園地方法院檢察署檢察官96年度偵字第1894
      7 號偵查卷宗第38頁）、內政部警政署鐵路警察局第一警
      務段投石照片（臺灣桃園地方法院檢察署檢察官96年度偵
      字第18947 號偵查卷宗第40頁）在卷可稽；如附表三編號
      六所示事實，固據證人庚○○於本院審理中證稱：「我在
      96年7 月6 日下午4 點30分許，駕駛車次2224號新竹往基
      隆電聯車行駛於海側軌道，行經76公里即怡仁醫院附近，
      在我本車次的鐵軌軌面上發現排石，數量大約有5 、6 個
      ，間隔有20公分左右。」等語在卷，且有96年7 月6 日鐵
      路局工作紀錄1 份在卷可稽（見本院卷附臺灣桃園地方法
      院檢察署檢察官97年度蒞字第2247號補充理由暨調查證據
      聲請書附件證1） 等件足憑。惟查：被告乙○○於本院審
      理中堅詞否認有何附表三編號五、編號六所示犯行，而如
      附表三編號五、編號六所示遭放置裝有水泥之塑膠桶、遭
      排石之鐵路路段為開放性空間，任何不特定人均得接近之
      ，非僅被告乙○○有接近該路段鐵軌之機會，另揆諸上開
      證人辛○○、庚○○所證，渠等均未曾目擊於前開路段軌
      道間放置灌有水泥之塑膠桶及於該路段鐵軌上排石之人，
      是本院遍覽全卷事證，公訴人實未曾舉出任何證據足資證
      明前開於兩軌軌距間放置裝有水泥之塑膠桶及於鐵軌軌面
      上排石之行為確為被告乙○○所為，是殊難僅以被告乙○○與案發地點具地緣關係，且前有如附表一所示於鐵軌上
      排石之不良紀錄，即驟認附表三編號五、編號六所示行為
      亦係被告乙○○所為，是公訴人此部分所認，尚屬無據。
四、綜上所述，公訴人所提出之證據尚無足證明被告乙○○有何
    放火燒燬住宅、交通工具以外他人所有物及致生火車往來危
    險之犯意。此外，本院復查無其他積極證據足資證明被告乙○○確有公訴人所指上開之犯行，此部分核屬不能證明被告
    犯罪。揆諸首揭法條、判例要旨及說明，就本件被告乙○○
    此部分被訴放火燒燬住宅、交通工具以外自己所有物罪嫌、
    以他法致生火車往來危險罪嫌、以他法致生火車往來危險未
    遂罪嫌，均應諭知無罪之判決，以昭審慎。
據上論斷，應依刑事訴訟法第229 條第1 項前段、第301 條第1
項、第303 條第3 款，刑法第184 條第1 項、第62條、第51條第
4 款，判決如主文。
本案經檢察官許曉微到庭執行職務。
中    華    民    國    97    年    7     月    10    日
                  刑事第十一庭審判長法  官  蔡榮澤
                                    法  官  魏于傑
                                    法  官  林蕙芳
以上正本證明與原本無異。
如不服本判決，應於判決送達後10日內向本院提出上訴狀（應附
繕本），其未敘述上訴理由者，應於上訴期間屆滿後20日內補提
理由書狀於本院，上訴於臺灣高等法院。
                              書記官  郭玉芬
中    華    民    國    97    年    7     月    10    日
中華民國刑法第184條
損壞軌道、燈塔、標識或以他法致生火車、電車或其他供水、陸
、空公眾運輸之舟、車、航空機往來之危險者，處3 年以上10年
以下有期徒刑。
因而致前項之舟、車、航空機傾覆或破壞者，依前條第 1 項之規
定處斷。
因過失犯第 1 項之罪者，處 6 月以下有期徒刑、拘役或 3 百元
以下罰金。
從事業務之人，因業務上之過失犯第 1 項之罪者，處 2 年以下
有期徒刑、拘役或 5 百元以下罰金。
第 1 項之未遂犯罰之。
附表一：有罪部分
┌──┬──────┬──────┬─────────┐
│編號│時        間│地        點│行              為│
├──┼──────┼──────┼─────────┤
│ 一 │96年6月10日 │楊梅站至埔心│以交互穿插排放之方│
│    │下午4 時30分│站間（基隆起│式，在左列地點鐵軌│
│    │許          │76公里120 公│軌面上排放鐵路石碴│
│    │            │尺至130 公尺│10餘塊及磚塊2 、3 │
│    │            │間）山側鐵軌│塊                │
├──┼──────┼──────┼─────────┤
│ 二 │96年7 月10日│楊梅站至埔心│在左列地點鐵軌軌面│
│    │下午1時43分 │站間怡仁醫院│上排放鐵軌石碴，石│
│    │            │附近        │碴以間隔20公分左右│
│    │            │            │之距離排列，排石距│
│    │            │            │離總長共約3公尺40 │
│    │            │            │公分              │
└──┴──────┴──────┴─────────┘
附表二：不另為無罪諭知部分
┌──┬──────┬──────┬─────────┐
│編號│時        間│地        點│行              為│
├──┼──────┼──────┼─────────┤
│ 一 │96年7月10日 │楊梅站至埔心│放置3 個圓柱形水泥│
│    │下午1時39分 │站間（基隆起│塊於海側軌道上    │
│    │            │76公里120 公│                  │
│    │            │尺）        │                  │
└──┴──────┴──────┴─────────┘
附表三：無罪部分
┌──┬──────┬──────┬─────────┐
│編號│時        間│地        點│行              為│
├──┼──────┼──────┼─────────┤
│ 一 │96年4月21日 │楊梅站至埔心│丟擲石頭，造成列車│
│    │下午4 時35分│站間（基隆起│2135次區間車第5節 │
│    │            │76公里290 公│車廂玻璃破碎。    │
│    │            │尺）        │                  │
├──┼──────┼──────┼─────────┤
│ 二 │96年5月13日 │楊梅站至埔心│丟擲石頭，造成列車│
│    │晚間11時13分│站間（基隆起│1044次自強號列車第│
│    │            │76公里127 公│6節車廂玻璃破碎。 │
│    │            │尺）        │                  │
├──┼──────┼──────┼─────────┤
│ 三 │96年7月6日  │楊梅站至埔心│向2199次區間車投擲│
│    │下午4時27分 │站間（基隆起│石頭，未造成車身損│
│    │            │76公里120 公│壞。              │
│    │            │尺）        │                  │
├──┼──────┼──────┼─────────┤
│ 四 │96年8月20日 │楊梅站至埔心│將瓦斯鋼瓶以電線連│
│    │中午12時13分│站間（基隆起│接電動鑿放置於海側│
│    │            │76公里120 公│軌道旁，未造成列車│
│    │            │尺）        │損壞。            │
├──┼──────┼──────┼─────────┤
│ 五 │97年7 月6 日│楊梅站至埔心│在軌道間擺放灌有水│
│    │下午4 時27分│站間（基隆起│泥之塑膠筒（小垃圾│
│    │            │76公里怡仁醫│桶）1個           │
│    │            │院附近涵洞）│                  │
│    │            │山側軌道    │                  │
├──┼──────┼──────┼─────────┤
│ 六 │97年7月6 日 │楊梅站至埔心│在軌道軌面上排石，│
│    │下午4 點30分│站間（基隆起│數量大約有5 、6 個│
│    │            │76公里怡仁醫│，間隔約20公分    │
│    │            │院附近）海側│                  │
│    │            │軌道        │                  │
└──┴──────┴──────┴─────────┘


司法院資訊處製作；財團法人民間司法改革基金會備份。
